臺灣高等法院高雄分院刑事裁定
111年度毒抗字第307號
抗  告  人  
即  被  告  楊耀彰




上列抗告人因聲請觀察勒戒案件，不服臺灣高雄地方法院中華民
國111年8月16日裁定(111年度毒聲字第522號)，提起抗告，本院
裁定如下：
    主  文
抗告駁回。
    理  由
一、原裁定意旨如附件。
二、抗告意旨略以：抗告人即被告甲○○（下稱被告）於110年8月
    8日上午9時許自行到桂陽派出所自首說明有施用安非他命，
    符合自首要件，有桂陽派出所之警詢筆錄可查；且自首勒戒
    毋須繳費，對勒戒評估也很有助益，請求撤銷原裁定云云。
三、按犯毒品危害防制條例第10條之罪者，檢察官應聲請法院裁
    定，或少年法院（地方法院少年法庭）應先裁定，令被告或
    少年入勒戒處所觀察、勒戒，其期間不得逾2月，毒品危害
    防制條例第20條第1項定有明文。經查被告就其施用甲基安
    非他命為警查獲及尿液經送檢驗呈安非他命、甲基安非他命
    陽性反應之事實，坦承在案，並有高雄市政府警察局小港分
    局毒品案嫌疑人尿液代碼與姓名對照表及正修科技大學超微
    量研究科技中心110年9月1日尿液檢驗報告可參，足認被告
    上述任意性自白與事實相符。本件事證明確，被告施用第二
    級毒品甲基安非他命之事實，足以認定。被告本次係屬「初
    犯」，應依毒品危害防制條例第20條第1項規定，令被告入
    勒戒處所觀察、勒戒。法院依檢察官之聲請將被告送勒戒處
    所觀察、勒戒者，法院僅得就其聲請審查被告是否有施用毒
    品之行為，以及被告是否為「初犯」或為觀察、勒戒、強制
    戒治執行完畢後「3年後再犯」而為准駁之裁定，並無自由
    斟酌以其他方式替代或得以其他原因免予執行之權。而被告
    因竊盜等案件，經法院判刑確定並定應執行有期徒刑4年6月
    確定，已於111年2月24日入監執行，顯已無法適用社區醫療
    之機構外醫療體系處遇，依毒品戒癮治療實施辦法及完成治
    療認定標準第2條第2項第3款規定，不適合為附命完成戒癮
    治療之緩起訴處分。從而，檢察官未給予附命戒癮治療或其
    他條件之緩起訴處分，而聲請觀察、勒戒，核屬其裁量權之
    適法行使，原審依檢察官之聲請依法裁定令被告入勒戒處所
    觀察、勒戒核無違誤。抗告意旨稱其符合自首，自首勒戒不
    用繳費，對被告勒戒評估有很大幫助而請求本院重新裁定云
    云。惟自首並非聲請觀察、勒戒與否所應酌之事由，至於抗
    告意旨所指自首勒戒不用「繳費」，對被告勒戒「評估」有
    很大幫助等，係屬勒戒處所行政處置問題，尚與裁定送觀察
    勒戒無涉，抗告意旨請求另為裁定，自無依憑。綜上，原審
    依檢察官聲請，裁定令被告入勒戒處所觀察、勒戒，其期間
    不得逾2月，經核其認事用法均無不合。抗告意旨所為指摘
    ，為無理由，應予駁回。
據上論結，應依刑事訴訟法第412條，裁定如主文。
中　　華　　民　　國　　111 　年　　9 　　月　　23　　日
                  刑事第九庭    審判長法  官  莊崑山
                                      法  官  林家聖
                                      法  官  惠光霞
以上正本證明與原本無異。
不得再抗告。
中　　華　　民　　國　　111 　年　　9 　　月　　23　　日
                                      書記官  黃月瞳
附件：
臺灣高雄地方法院刑事裁定
111年度毒聲字第522號
聲  請  人  臺灣高雄地方檢察署檢察官
被　　　告　甲○○
上列被告因違反毒品危害防制條例案件，經檢察官聲請送觀察、
勒戒(111年度毒偵字第1067號)，本院裁定如下：
    主  文
甲○○施用第二級毒品，令入勒戒處所觀察、勒戒，其期間不得逾
貳月。
    理  由
一、聲請意旨如附件聲請書所載。
二、按犯毒品危害防制條例第10條之罪者，檢察官應聲請法院裁
    定，令被告入勒戒處所觀察、勒戒，其期間不得逾二月，毒
    品危害防制條例第20條第1項定有明文。
三、經查：
　㈠被告甲○○於民國110年8月8日上午9時許，在其位於高雄市○○
    區○○路000○0號2樓居所，以將甲基安非他命置入玻璃球燒烤
    後吸食煙霧之方式，施用甲基安非他命1次等事實，業據被
    告於警詢及偵訊中坦白承認，且其於同年月10日下午3時35
    分許為警採尿送驗結果，呈安非他命、甲基安非他命陽性反
    應之事實，有高雄市政府警察局小港分局毒品案嫌疑人尿液
    代碼與姓名對照表（尿液代碼：J-000000號）及正修科技大
    學超微量研究科技中心110年9月1日尿液檢驗報告（原始編
    號：J-000000號）各1份可參，足認被告上述任意性自白與
    事實相符。本件事證明確，被告於上述時地施用第二級毒品
    甲基安非他命之事實，足以認定。
　㈡被告不曾接受觀察、勒戒或強制戒治，有臺灣高等法院被告
    前案紀錄表可參。本次屬被告之「初犯」，應依毒品危害防
    制條例第20條第1項規定，令被告入勒戒處所觀察、勒戒。
四、現行毒品危害防制條例對於「初犯」及「3年後再犯」施用毒品案件之處理，採行「觀察、勒戒」與「附條件緩起訴處分」（同條例第24條）併行之雙軌模式。檢察官是否對被告為附條件之緩起訴處分，屬法律賦予檢察官之職權，並非施用毒品者所享有之當然權利，檢察官得本於上開規定及立法目的，依職權妥為斟酌、裁量而予決定。除檢察官之判斷有違背法令、事實認定有誤，或其裁量有重大明顯瑕疵外，自應尊重檢察官職權之行使，不得任意指為違法。經查，被告因竊盜等案件，經法院判刑確定並定應執行有期徒刑4年6月確定，已於111年2月24日入監執行，顯已無法適用社區醫療之機構外醫療體系處遇，依毒品戒癮治療實施辦法及完成治療認定標準第2條第2項第3款規定，不適合為附命完成戒癮治療之緩起訴處分。從而，檢察官未給予附命戒癮治療或其他條件之緩起訴處分，而聲請觀察、勒戒，以監禁式之治療方式，求短時間內隔絕被告之毒品來源，務使其專心戒除毒癮，核屬其裁量權之適法行使。
五、綜上，本件聲請於法有據，應予准許，爰依毒品危害防制條
    例第20條第1項，裁定如主文。
中　　華　　民　　國　　111 　年　　8 　　月　　16　　日
                  刑事第九庭    法　官  毛妍懿
以上正本證明與原本無異。
如不服本裁定，應於送達後5日內，向本院提出抗告狀。
中　　華　　民　　國　　111 　年　　8 　　月　　16　　日
                                書記官  蔡靜雯